臺灣高等法院刑事判決　　　　　　 100年度上更(一)字第57號
上　訴　人
即　被　告　吳俊宏
選任辯護人　洪瑞悅律師
　　　　　　賴玉山律師
上列上訴人因違反毒品危害防制條例案件，不服臺灣士林地方法
院98年度訴字第36號，中華民國98年6月15日第一審判決（起訴
案號：臺灣士林地方法院檢察署97年度偵字第16122號；移送併
辦案號：臺灣士林地方法院檢察署98年度偵字第1999號），提起
上訴，經本院判決後，由最高法院第一次發回更審，本院判決如
下：
    主  文
原判決撤銷。
吳俊宏所犯如附表一、二、三所示之罪，各處如附表一、二、三
主文欄所示之刑。應執行有期徒刑拾柒年，扣案之門號0000
000000號行動電話壹支（含SIM卡）沒收；未扣案販賣毒
品所得共新臺幣捌仟伍佰元沒收，如全部或一部不能沒收時，以
其財產抵償之。
其餘被訴如附表四所示販賣第二級毒品予劉世偉，及除附表三以
外轉讓第一級毒品予莊佳銘八次部分，均無罪。
    事  實
一、吳俊宏（綽號「殺豬」）明知海洛因、安非他命分係屬毒品
    危害防制條例第2條第2項第1款、第2款所列之第一級毒品、
    第二級毒品，不得非法販賣、轉讓，竟為下列販賣第一級毒
    品、販賣第二級毒品、轉讓第一級毒品犯行：
  (一)意圖營利，基於販賣第一級毒品海洛因之犯意，先後於附表
    一編號一至二所示之交易時間，以其所持用號碼為00000000
    00號之行動電話為聯絡工具，於附表一編號一至二所示之交
    易地點，販賣第一級毒品海洛因予張安平（販賣時間、地點
    、金額、販賣毒品所得等，均詳如附表一編號一至二所示）
    。
  (二)復意圖營利，基於販賣第二級毒品安非他命之犯意，先後於
    附表二編號一至四所示之交易時間，以其所持用號碼為0000
    000000號之行動電話為聯絡工具，於附表二編號一至四所示
    之交易地點，販賣第二級毒品安非他命予何宜倫（販賣時間
    、地點、金額、販賣毒品所得等，均詳如附表二編號一至四
    所示）。
  (三)再基於轉讓第一級毒品海洛因之犯意，先後於附表三編號一
    至二所示之轉讓時間，以其所持用號碼為0000000000號之行
    動電話為聯絡工具，於附表三編號一至二所示之轉讓地點，
    轉讓第一級毒品海洛因予莊佳銘（轉讓時間、地點均詳如附
    表三編號一至二所示，各次轉讓數量均無證據證明達淨重五
    公克以上）。
二、嗣於民國97年12月3日14時許，在吳俊宏位於臺北市○○區
    ○○街89巷15號3樓之49住處，為警查獲吳俊宏，並扣得吳
    俊宏所有供上開販賣第一級毒品、販賣第二級毒品及轉讓第
    一級毒品犯行所用之門號0000000000號行動電話1支（含SIM
    卡）。
三、案經臺北市政府警察局刑事警察大隊報請臺灣士林地方法院
    檢察署檢察官偵查起訴及移送併辦。
    理  由
壹、有罪部分：
甲、程序方面：
  一、按被告以外之人於審判外之言詞或書面陳述，除法律有規
      定外，不得作為證據，刑事訴訟法第159條第1項定有明文
      。又被告以外之人於檢察事務官、司法警察官或司法警察
      調查中所為之陳述，與審判中不符時，其先前之陳述具有
      較可信之特別情況，且為證明犯罪事實存否所必要者，得
      為證據，同法第159條之2亦有明定。於此情形，係必須同
      時具備該可信性及必要性，始合於傳聞法則之例外，得作
      為證據。本件被告於本院審理時抗辯證人莊佳銘於警詢時
      之陳述無證據能力，核諸證人莊佳銘於警詢時之陳述（見
      97年度偵字第16122 號偵查卷第91頁至第93頁），與其於
      原審審理時所證相符（見原審卷第92頁至第98頁），與刑
      事訴訟法第159條之2規定係以「與審判中不符時，其先前
      之陳述具有較可信之特別情況，且為證明犯罪事實存否所
      必要者，得為證據」之要件已不相符合；況證人莊佳銘既
      於原審審判中經踐行人證之交互詰問調查程序，依完整之
      法定方式合法取得證據，其證詞適合為本案待證事實之證
      明，先前於警詢之陳述即不具前述較可信之特別情況及證
      明犯罪事實存否之必要性，自應逕以證人莊佳銘於原審審
      判中之證詞採為論證犯罪事實之依據，尚無例外地認其先
      前於警詢之陳述具證據能力而採為斷罪證據之餘地。
  二、次按被告以外之人於檢察事務官、司法警察官或司法警察
      調查中所為之陳述，與審判中不符時，其先前之陳述具有
      較可信之特別情況，且為證明犯罪事實存否所必要者，得
      為證據，刑事訴訟法第159條之2定有明文。查證人何宜倫
      、張安平於警詢時之陳述甚為詳盡，對警方之問題均能為
      連續陳述，足認渠等於警詢時之精神狀態良好，渠等於警
      詢時之陳述顯係出於自由意志，並非經不正方法取得，無
      不可信之情形存在，參以證人何宜倫、張安平於警詢時，
      尚未及與被告接觸、串證，所受外界影響之程度自然較低
      ，而證人何宜倫、張安平嗣於原審審理時屢見為附和被告
      之供述而翻異前詞，且經原審審理時交互詰問後，以證人
      何宜倫、張安平於原審審理時之證詞與其他事證相互參合
      後，均與事理相悖（詳如後述），足見證人何宜倫、張安
      平於原審審理時所為之證述，顯已受外界之影響，其憑信
      性自然較渠等於警詢時之陳述為低。復參酌證人何宜倫、
      張安平於警詢時之陳述，攸關被告是否成立犯罪，亦具有
      證明犯罪事實存否之必要性，是證人何宜倫、張安平於警
      詢時之陳述，依刑事訴訟法第159條之2規定，自有證據能
      力，被告抗辯證人何宜倫、張安平於警詢時之陳述無證據
      能力云云，無足採信。
  三、復按檢察官職司追訴犯罪，就審判程序之訴訟構造言，檢
      察官係屬與被告對立之當事人一方，偵查中對被告以外之
      人所為之偵查筆錄，或被告以外之人向檢察官所提之書面
      陳述，性質上均屬傳聞證據。在理論上，如未予被告反對
      詰問、適當辯解之機會，一律准其為證據，似有違當事人
      進行主義之精神，對被告之防禦權亦有所妨礙；然而現階
      段刑事訴訟法規定檢察官代表國家偵查犯罪、實施公訴，
      必須對於被告之犯罪事實負舉證之責，依法其有訊問被告
      、證人及鑑定人之權，證人、鑑定人且須具結，而實務運
      作時，偵查中檢察官向被告以外之人所取得之陳述，原則
      上均能遵守法律規定，不致違法取供，其可信性極高，為
      兼顧理論與實務，乃於修正刑事訴訟法時，增列第159條
      之1第2項，明定被告以外之人（含被害人、證人等）於偵
      查中向檢察官所為陳述，除顯有不可信之情況外，得為證
      據（最高法院95年度臺上字第1044號判決參照）。且刑事
      訴訟法第159條之1第2項，明定被告以外之人於偵查中向
      檢察官所為陳述，除顯有不可信之情況外，得為證據。該
      所謂「不可信之情況」，由法院審酌被告以外之人於陳述
      時之外在環境及情況而為判斷。而被告以外之人於偵查時
      ，是否與被告對質，與其陳述時之外在環境並無必然之關
      聯，自不得以偵查中未經被告詰問，逕認該陳述無證據能
      力。至該等陳述與事實是否相符，要屬證據證明力之問題
      ，與證據能力之有無，不容混淆（最高法院94年度臺上字
      第7132號判決、95年度臺上字第1585號判決參照）。觀諸
      證人何宜倫、張安平於檢察官偵查時之陳述，渠等對檢察
      官之問題均能為連續陳述，且供述渠等與被告交易毒品之
      經過等節，均係其親身經歷，亦無受到脅迫、誘導等不正
      取供之情形，本院衡酌該等證人筆錄作成之外部狀況為整
      體考量，並無顯不可信之情況存在，是證人何宜倫、張安
      平於檢察官偵訊時之證述，自有證據能力。被告辯稱證人
      何宜倫、張安平於檢察官偵訊時所為證言，無證據能力云
      云，尚難採信。
  四、又按偵查犯罪機關依法定程序監聽之錄音，如已踐行調查
      證據程序，非不可採為認定犯罪事實之基礎，此觀刑事訴
      訟法第165條之1第2項之規定自明。又監聽錄音製作之譯
      文，如僅為偵查犯罪機關單方面製作，而被告或訴訟關係
      人對其真實性復有爭執，法院自應依上開規定勘驗該監聽
      之錄音踐行調查證據之程序，以確認該監聽錄音譯文之真
      實性，定其取捨，不得逕以該監聽錄音之譯文，採為認定
      被告有罪之基礎。亦即警察機關對犯罪嫌疑人依法監聽電
      話所製作之通訊監察紀錄譯文，為該監聽電話錄音之「派
      生證據」，若被告對該通訊監察紀錄譯文有所爭執，而就
      監聽電話錄音帶又無直接播放勘驗之困難，在未辨明該監
      察紀錄譯文之真正時，自不能遽以該通訊監察紀錄譯文採
      為論罪之基礎。準此，是項監聽譯文倘係公務員（員警）
      依法定程序而取得，被告或訴訟關係人就其真實性復無爭
      執（即不否認譯文所載對話內容之真實無偽），法院並曾
      依刑事訴訟法第165條第1項規定，踐行證據調查之法定程
      序，向被告宣讀或告以要旨，則其自得採為認定被告有罪
      之基礎，而有證據能力（參照最高法院96年度臺上字第71
      47號判決意旨）。查本件判決援引通訊監察譯文所載有關
      被告與證人何宜倫、張安平、莊佳銘之通話內容，係經臺
      灣士林地方法院依通訊保障及監察法規定，核發通訊監察
      書所執行之監聽內容，得採為對被告論罪之證據，有臺灣
      士林地方法院97年聲監字第000362號通訊監察書、97年度
      聲監續字第000329號通訊監察書可稽（見97年度監字第34
      1號卷第25頁至第26頁、第19頁至第20頁），且被告亦供
      承該等通訊監察譯文內容確為其與何宜倫、張安平、莊佳
      銘之對話內容（見本院更一審卷第29頁正面），上揭通訊
      監察譯文亦經本院於審理時踐行刑事訴訟法第165條第1項
      之法定程序（見本院更一審卷第77頁正面），揆諸上開說
      明，上揭通訊監察譯文應有證據能力。
乙、實體方面：
  一、訊據被告吳俊宏固不諱門號0000000000號行動電話為其所
      持用，並有於附表一編號二所示時、地交付海洛因予張安
      平，且於附表二編號三所示時、地交付安非他命予何宜倫
      等情，復已坦承附表三編號二所示轉讓第一級毒品海洛因
      予莊佳銘之犯行，惟矢口否認有何販賣第一級毒品、第二
      級毒品犯行，及附表三編號一所示轉讓第一級毒品犯行，
      辯稱：伊並沒有於附表一編號二、附表二編號三所示時、
      地販賣海洛因、安非他命予張安平、何宜倫，伊係與張安
      平、何宜倫合資購買毒品，方交付海洛因、安非他命予張
      安平、何宜倫，至於何宜倫雖有於附表二編號一、二、四
      所示時間至伊之住處，但係因伊向何宜倫借錢，何宜倫來
      向伊要錢，而伊並沒有於附表一編號一所示時、地販賣或
      交付海洛因予張安平，亦未於附表三編號一所示時、地轉
      讓海洛因予莊佳銘云云；惟查：
    (一)被告上揭販賣第一級毒品海洛因、販賣第二級毒品安非他
      命及轉讓第一級毒品海洛因之事實，有扣案之門號000000
      0000號行動電話1支（含SIM卡）足資佐證。而被告如附表
      一編號一至二所示販賣海洛因予張安平之事實，迭據證人
      張安平於警詢、偵查時證述綦詳（見97年度偵字第16122
      號卷第173頁至第175頁，及第179頁至第180頁），且與卷
      附被告所使用行動電話號碼0000000000及證人張安平所使
      用行動電話號碼0000000000間聯繫之通訊監察譯文內容互
      為勾稽如下：
      1.觀諸被告使用之0000000000號行動電話，於97年9月26
        日下午4時23分至晚間9時29分，與證人張安平所使用行
        動電話號碼0000000000通聯，如附表五編號五所示之通
        訊監察譯文內容（見98年度聲拘字第2號案卷第16頁至
        第21頁），顯示渠等以「一張」（指價格為1,000元之
        毒品）代稱毒品，而被告於當日下午4時23分許應允張
        安平至渠居處買毒品之要求，同日晚間7時54分許，被
        告即向張安平催討所欠毒品價款，顯示被告應已交付毒
        品，後被告雖一度致電表示由張安平為被告女友剪髮，
        便得抵價款，但稍晚仍於當日晚間9時29分許，以電話
        向張安平催收價款，此核與證人張安平於警詢、偵查時
        所證述：伊有於97年9月26日在被告住處，以1000元向
        被告購買海洛因重量0.2公克，下午先向被告拿毒品，
        晚上才付他錢等語相符（見97年度偵字第16122號卷第
        174頁、第180頁）。
      2.依被告使用之0000000000號行動電話，於97年9月27日
        下午1時30分，與證人張安平所使用行動電話號碼00000
        00000通聯，如附表五編號六所示之通訊監察譯文內容
        （見98年度聲拘字第2號案卷第21頁），顯示被告與張
        安平達成購買1000元毒品數量之合意後，張安平詢問能
        取毒品之時間，被告回覆仍需半小時之過程，此核與證
        人張安平於警詢、偵查中所證其於97年9月27日與被告
        約定以1000元購買毒品海洛因0.2公克，並完成交易付
        款，交易地點亦在被告大龍街住處等情亦相吻合（見97
        年度偵字第16122號卷第174頁至第175頁、第180頁）。
      3.至證人張安平於原審審理時，雖翻異前詞而改稱：警方
        帶伊協助調查時，懷疑伊有賣毒品給被告，因一時生氣
        、害怕，才向警方及檢察官謊稱是被告賣毒品給伊，實
        則如附表五編號五、六所示之通聯，只是向被告借錢或
        與被告合資買毒品云云（見原審卷第79頁至第89頁），
        惟證人張安平於警詢時即將其各次向被告購買毒品海洛
        因之時間、地點，及購買價格、數量等各節均詳為證述
        ，所述核與上開通訊監察譯文內容相符，迄至檢察官訊
        問時，其又再為相同之證述，參諸證人張安平於警詢、
        偵查證述時，距事發時間較近，且值被告羈押與禁止接
        見、通信中，已排除被告勾串證人之風險，除記憶較為
        清晰，亦乏時間或動機就所述為利害權衡，更無外力影
        響證述真實性之疑慮，相較於嗣後原審審理時，已解除
        被告之禁止接見、通信，證人張安平於警詢、偵查中指
        證被告販賣毒品海洛因等情，自較可採。再衡以證人張
        安平於98年1月5日為警查獲後經採集尿液送驗結果，張
        安平之尿液檢體亦呈嗎啡陽性反應，業經本院調取臺灣
        士林地方法院檢察署98年度偵字第298號張安平違反毒
        品危害防制條例案卷核閱無訛，有臺灣尖端先進生技醫
        藥股份有限公司98年1月16日濫用藥物檢驗報告可稽（
        見98年度毒偵字第298號卷第53頁），顯見證人張安平
        確有取得海洛因以供施用之需，證人張安平於警詢、偵
        查時指證其向被告購買海洛因之情，應屬非虛，況關於
        證人張安平於原審審理時改稱其與被告合資購買毒品乙
        節，其先證稱：伊與被告97年9月26日如附表五編號五
        所示之通聯內容，只是要向被告借款1,000元，同年月
        27日如附表五編號六所示之通聯內容，則是與被告各出
        一半，合資購買1,000元0.2公克的毒品云云（見原審卷
        第82頁至第83頁）；嗣又稱：97年9月26日如附表五編
        號五內晚間7時54分至晚間9時29分許之通聯內容，是與
        被告合資購買毒品後，被告向伊索取出資款項，當次合
        資買的毒品，伊以目測自己取用1,000元0.2公克的量；
        97年9月27日如附表五編號六所示之通聯，是合資買毒
        品，但伊沒有出錢，所以沒拿到毒品云云（見原審卷第
        84頁至第86頁）；繼則稱：97年9月26日是與被告一同
        騎機車一起去向賣家買毒品，騎到路口被告讓伊下車，
        便自己去拿毒品約0.2公克後，回來載伊返回被告家中
        分毒品；97年9月27日買毒是在下午1時30分許通聯後，
        約半小時後便向被告拿取毒品云云（見原審卷第87頁至
        第89頁）。然被告於當次庭訊時，先稱：97年9月26 日
        如附表五編號五所示通聯內容，只是張安平向伊借錢云
        云（見原審卷90頁至第91頁）；後又改稱：97年9月26
        日晚間確有與張安平合資購買毒品，伊出資300元，張
        安平出資700元，當晚張安平在汽車旅館等候，伊自己
        出面坐計程車去取毒品云云（見原審卷第91頁至第92
        頁），並稱：97年9月27日張安平只是向伊借錢，沒有
        合資買毒品云云（見原審卷第91頁至第92頁），綜觀證
        人張安平與被告於原審審理時之上開陳述，關於通訊監
        察譯文內容中，到底何次僅為雙方單純借款之聯繫，何
        次確有與被告合資購買毒品，合資購得毒品總數量究竟
        多少，張安平與被告各自出資金額，被告與張安平合資
        後如何前往取毒，有無拿到毒品等各節，證人張安平所
        述有前後矛盾不一之情形，與被告供述之情亦多所相悖
        ，尤足認證人張安平於原審審理時所為上開證述，當係
        臨訟迴護被告之詞，尚難採信。
      4.綜上，依證人張安平於警詢、偵查時之證詞，並勾稽上
        開通訊監察譯文內容及日期，足認被告確有如附表一編
        號一至二所示販賣第一級毒品海洛因予張安平之行為。
        基此，被告所辯其未販賣海洛因予張安平，僅與張安平
        合資購買海洛因云云，洵不足採。
    (二)次查，被告如附表二編號一至四所示販賣安非他命予何宜
      倫之事實，迭據證人何宜倫於警詢、偵查時證述綦詳（見
      97年度偵字第16122號卷第155頁至第164頁，及第167頁至
      第169頁），且與卷附被告所使用行動電話號碼000000000
      0及證人何宜倫所使用行動電話號碼0000000000間聯繫之
      通訊監察譯文內容互為勾稽如下：
      1.被告使用之0000000000號行動電話，於97年9月26日10
        時34分至15時27分許，與證人何宜倫所使用行動電話號
        碼0000000000通聯，如附表五編號一所示通訊監察譯文
        內容（見98年度警聲搜字第33號卷第36頁至第37頁），
        顯示渠等以「1個」、「半個」或「貨」等字詞代稱毒
        品，且何宜倫向被告詢問有無毒品可供販賣、價格如何
        後，何宜倫向被告表示下午才有錢付款，被告亦應允交
        付何宜倫欲買之「半個」，即一般毒品交易代稱0.5公
        克量之毒品，嗣何宜倫於當日11時21分許電知被告在渠
        居處樓下，與被告相約在樓梯間交付毒品，被告向何宜
        倫催討價款，何宜倫於當日下午3時27分至被告居處樓
        下交付所買「半個」毒品價款2,500元，此核與證人何
        宜倫於警詢、偵查時所證其於97年9月26日，在被告大
        龍街住處樓下，以2500元向被告購買毒品安非他命半個
        ，並完成交易付款乙節相符（見97年度偵字第16122號
        卷第159頁、第168頁）。
      2.被告使用之0000000000號行動電話，於97年9月28日晚
        間10時53分許，與證人何宜倫所使用行動電話號碼0000
        000000通聯，如附表五編號二所示通訊監察譯文內容（
        見98年度警聲搜字第33號卷第44頁），顯示渠等以「東
        西」、「一張」（指1,000元量的毒品）代稱毒品，由
        何宜倫向被告詢問手邊有無毒品、價格如何，及被告應
        允何宜倫速至渠居處交付毒品之過程，此核與證人何宜
        倫於警詢、偵查時所證於97年9月28日，在被告大龍街
        住處樓下，以1000元向被告購買毒品安非他命0.1公克
        ，並完成交易付款乙節相合（見97年度偵字第16122 號
        卷第160頁至第161頁、第168頁）。
      3.被告使用之0000000000號行動電話，於97年9月29日下
        午2時3分至31分，與證人何宜倫所使用行動電話號碼
        0000000000通聯，如附表五編號三所示通訊監察譯文內
        容（見98年度警聲搜字第33號卷第46頁），顯示何宜倫
        向被告詢問手邊有無毒品、品質、價格如何，及何宜倫
        表示要即赴被告居處購買毒品，及嗣到達後聯絡被告下
        樓交付毒品，此核與證人何宜倫於警詢、偵查時所述於
        97 年9月29日，在被告大龍街住處樓下，以2000元向被
        告購買毒品安非他命0.2公克，並完成交易付款乙節亦
        相吻合（見97年度偵字第16122號卷第161頁、第168頁
        ）。
      4.被告使用之0000000000號行動電話，於97年10月19日晚
        間10時44分許，與證人何宜倫所使用行動電話號碼0000
        000000通聯，如附表五編號四所示通訊監察譯文內容（
        見98年度警聲搜字第33號卷第53頁），顯示何宜倫向被
        告表示所持毒品太少，被告應允再販賣毒品給何宜倫，
        此核與證人何宜倫於警詢、偵查時所證於97年10月19日
        ，在被告大龍街住處樓下，以1000元向被告購買毒品安
        非他命0.1公克，並完成交易付款乙節，無何齟齬之處
        （見97年度偵字第16122號卷第162頁、第168頁）。
      5.至證人何宜倫於原審審理時改稱：伊不曾向被告購買毒
        品，警詢時因警方要求配合，否則要向伊家人洩露施用
        毒品之事，當天伊又施用毒品，神智不清才為前揭陳述
        ，至於與被告之通聯內容都是要向被告借錢云云（見原
        審卷第125頁至第135頁）。然證人何宜倫於警詢時即將
        其歷次向被告購買毒品之時間、地點、聯絡方式，及購
        買價格、數量等各節均詳為證述，所述又核與其和被告
        間之上開通訊監察譯文內容相符，迄至偵查檢察官訊問
        時，亦再為相同之證述，並無何前後齟齬之處，參諸證
        人何宜倫證述時，距事發時間較近，且值被告羈押與禁
        止接見、通信中，已排除被告勾串證人之風險，除記憶
        較為清晰，亦乏時間或動機就所述為利害權衡，更無外
        力影響證述真實性之疑慮，相較於嗣後原審審理時，已
        解除被告之禁止接見、通信，證人何宜倫於警詢、偵查
        中指證被告販賣毒品安非他命等情，自較可採。再衡以
        證人何宜倫於97年12月31日為警查獲後經採集尿液送驗
        結果，何宜倫之尿液檢體亦呈安非他命陽性反應，業經
        本院調取臺灣士林地方法院檢察署98年度毒偵字第222
        號何宜倫違反毒品危害防制條例案卷核閱無訛，有臺灣
        尖端先進生技醫藥股份有限公司98年1月9日濫用藥物檢
        驗報告可稽（見98年度毒偵字第222號卷第40頁），顯
        見證人何宜倫確有取得安非他命以供施用之需，證人何
        宜倫於警詢、偵查時指證其向被告購買安非他命之情，
        應屬非虛，況證人何宜倫於警詢時，其姻親公公黃黨在
        場，何宜倫亦當場證述：伊有施用毒品，毒品係向綽號
        「殺豬」男子購買等語（見97年度偵字第16122號卷第
        156頁），則證人何宜倫之家人既於警詢時在場，證人
        何宜倫所證警方以不向家人洩露施用毒品之事為交換條
        件，要求何宜倫配合警方，誣指被告販毒等情，即與事
        理不符。且觀諸如附表五編號一至四所示之通訊監察譯
        文內容，何宜倫向被告探詢或索取，被告所回覆價格、
        品質如何之標的，顯為金錢以外之物，該等通聯內容客
        觀上絕非一般從事金錢借貸所為之聯繫，證人何宜倫於
        原審審理時上開所證，顯與事實不符，核係迴護被告之
        詞，委難採信。
      6.綜上，依證人何宜倫於警詢、偵查時之證詞，並勾稽上
        開通訊監察譯文內容及日期，足認被告確有如附表二編
        號一至四所示販賣第二級毒品安非他命予何宜倫之行為
        。基此，被告辯稱：伊未販賣安非他命予何宜倫，係與
        何宜倫合資購買毒品，且何宜倫係因向伊催討債務，方
        於附表二編號一、二、四所示時間至伊之住處云云，亦
        不足採。
    (三)復查，被告於附表三編號二所示時、地轉讓海洛因予莊佳
      銘之事實，已據被告坦承不諱，核與證人莊佳銘於警詢、
      偵查及原審審理時所證相符（見97年度偵字第16122號卷
      第90頁至第93頁、第96頁至第97頁，及原審卷第93頁至第
      98頁），並有附表五編號八所示通訊監察譯文內容可稽（
      見98年度警聲搜字第1562號卷第第50頁），至被告固否認
      其於附表三編號一所示時、地轉讓海洛因予莊佳銘之犯行
      ，惟被告於附表三編號一所示時、地轉讓海洛因予莊佳銘
      之事實，迭據證人莊佳銘於警詢、偵查及原審審理時指證
      綦詳（見97年度偵字第16122號卷第90頁至第93頁、第96
      頁至第97頁，及原審卷第93頁至第98頁），且觀諸被告使
      用之0000000000號行動電話，於97年9月26日下午3時44分
      至4時3分許，與證人莊佳銘所使用行動電話號碼00000000
      00通聯，如附表五編號七所示通訊監察譯文內容（見98年
      度警聲搜字第1562號卷第40頁），顯示莊佳銘向被告索取
      毒品，經被告應允後，約在被告住處樓下西藥房前交付毒
      品，且原審審理時經提示上開通訊監察譯文內容予證人莊
      佳銘，證人莊佳銘亦證述被告在其住處樓下轉讓海洛因，
      莊佳銘亦有自被告處取得海洛因等情（見原審卷第94頁、
      第97頁、第98頁），況證人莊佳銘於97年12月10日為警查
      獲後經採集尿液送驗結果，莊佳銘之尿液檢體亦呈嗎啡陽
      性反應，業經本院調取臺灣士林地方法院檢察署98年度毒
      偵字第107號莊佳銘違反毒品危害防制條例案卷核閱無訛
      ，有臺灣尖端先進生技醫藥股份有限公司97年12月19日濫
      用藥物檢驗報告可稽（見98年度毒偵字第107 號卷第42頁
      ），顯見證人莊佳銘確有取得海洛因以供施用之需，證人
      莊佳銘於警詢、偵查及原審審理時指證其自被告處取得海
      洛因之情，應屬非虛，足認被告確有於附表三編號一所示
      時、地轉讓海洛因予莊佳銘，被告否認如附表三編號一所
      示轉讓海洛因犯行，無足採信。
    (四)按販賣毒品係違法行為，非可公然為之，且有其獨特之販
      售通路及管道，復無公定價格，容易增減分裝之份量，而
      每次買賣之價量，可能隨時依雙方關係深淺、資力、需求
      量及對行情之認知、來源是否充裕、查緝鬆嚴、購買者被
      查獲時供述購買對象之可能風險評估等，而異其標準，非
      可一概而論。關於被告上開販賣第一級毒品及販賣第二級
      毒品之犯行，固無從逕憑卷證資料而推認其所得獲致之具
      體利潤金額為何；然查，近年來政府為杜絕毒品之氾濫，
      對於查緝施用及販賣毒品之工作，無不嚴加執行，販賣毒
      品罪又係重罪，設若無利可圖，衡情一般持有毒品之人當
      無輕易將所持有之毒品轉售他人而甘冒於再次向他人購買
      時，被查獲移送法辦並受長期自由刑或生命刑剝奪危險之
      理，且不論係以何包裝之海洛因、安非他命，均可任意分
      裝或增減其份量，而每次買賣之價量，亦隨前開因素而為
      機動地調整，因之販賣之利得，除經坦承犯行，或帳冊價
      量均臻明確外，委難察得實情。職是之故，縱未確切查得
      販賣所得賺取之實際差價，但除別有事證，足認係按同一
      價格轉讓，確未牟利外，尚難執此即認非法販賣之事證有
      所不足，致知過坦承者難辭重典，飾詞否認者反得逞僥倖
      ，而失情理之平。準此，被告將毒品販售予張安平、何宜
      倫，從中應有牟利之意圖，殆無疑義。
    (五)綜上，被告上揭所辯，顯係事後圖卸刑責之詞，不足採信
      。本案事證已臻明確，被告販賣海洛因、安非他命及轉讓
      海洛因之犯行，洵堪認定，應予依法論處。
二、論罪科刑部分：
  (一)按被告吳俊宏行為後，毒品危害防制條例第4條第1項有關販
    賣第一級毒品及第2項有關販賣第二級毒品之法定本刑等規
    定，業於98年5月20日修正公布，於本院裁判時業已施行，
    毒品危害防制條例第4條第1項之販賣第一級毒品罪法定本刑
    之規定，修正前毒品危害防制條例第4條第1項係規定「製造
    、運輸、販賣第一級毒品者，處死刑或無期徒刑；處無期徒
    刑者，得併科新臺幣一千萬元以下罰金。」，修正為「製造
    、運輸、販賣第一級毒品者，處死刑或無期徒刑；處無期徒
    刑，得併科新臺幣二千萬元以下罰金。」，修正前毒品危害
    防制條例第4條第2項係規定「製造、運輸、販賣第二級毒品
    者，處無期徒刑或七年以上有期徒刑，得併科新臺幣七百萬
    元以下罰金。」，修正為「製造、運輸、販賣第二級毒品者
    ，處無期徒刑或七年以上有期徒刑，得併科新臺幣一千萬元
    以下罰金。」，經比較修正前、後之規定，可知販賣第一級
    毒品罪及販賣第二級毒品罪之法定本刑，修正後規定已就罰
    金刑部分提高，自以修正前毒品危害防制條例第4條第1項、
    第2項之規定有利於被告。依刑法第2條第1項前段之規定，
    應適用修正前毒品危害防制條例第4條第1項、第2項之規定
    處斷。
  (二)查海洛因、安非他命分係毒品危害防制條例第2條第2項第1
    款、第2款之第一級毒品、第二級毒品，不得非法販賣、轉
    讓。核被告如附表一編號一至二所示之行為，均係犯修正前
    毒品危害防制條例第4條第1項之販賣第一級毒品罪；被告如
    附表二編號一至四所示之行為，均係犯修正前毒品危害防制
    條例第4條第2項之販賣第二級毒品罪；被告如附表三編號一
    至二所示之行為，均係犯毒品危害防制條例第8條第1項之轉
    讓第一級毒品罪。被告持有上開第一級毒品海洛因、第二級
    毒品安非他命之低度行為，應分別為販賣第一級毒品、販賣
    第二級毒品、轉讓第一級毒品之高度行為所吸收，不另論罪
    。被告所為各次販賣第一級毒品、販賣第二次毒品、轉讓第
    一級毒品行為，係各別起意，行為互殊，應分論併罰。至被
    告雖另辯稱本件應以集合犯論處云云，惟按刑事法上集合犯
    之概念，乃指本質上具有反覆、延續實行之特徵，立法時予
    以特別歸類，定為犯罪構成要件之行為要素，亦即就某些在
    密切接近之一定時、地，所持續實行之同種類複次行為，依
    照社會通念，將之歸為一個行為，成為包括之一罪，給予一
    個刑法評價。是關於集合犯之判斷，除應考量行為人主觀上
    是否出於反覆實行之概括犯意外，尚應斟酌客觀上之法律規
    範本來意涵、實現該犯罪目的之必要手段、社會生活經驗中
    該犯罪必然反覆實行之常態與社會之通念等因素。就販賣及
    轉讓毒品行為言，既查嚴、罪重，且不敢亦無法公然從事客
    觀上之犯罪目的，並非必須多次作為始克達成，於一般生活
    中，亦難認持續販賣及轉讓毒品仍屬常態，社會通念尤難容
    許一再違犯，一向採取從嚴禁毒態度之立法者，更無將之特
    別歸類為包括一罪之設計原意，自應依一般法律適用原則，
    以一行為一罪一罰處遇之（參照最高法法院97年度台上字第
    4391號判決意旨），則被告多次販賣第一級毒品犯行、販賣
    第二級毒品犯行、轉讓第一級毒品犯行，自不能各逕依集合
    犯論以一罪。再按販賣第一級毒品罪之法定刑為死刑或無期
    徒刑，然同為販賣第一級毒品之人，其原因動機不一，犯罪
    情節未必盡同，或有大盤毒梟者，亦有中、小盤之分，甚或
    僅止於吸毒者友儕間為求互通有無之有償轉讓者亦有之，其
    販賣行為所造成危害社會之程度自屬有異，法律科處此類犯
    罪，所設之法定最低本刑卻分別同為「死刑或無期徒刑」，
    不可謂不重。於此情形，倘依其情狀處以較輕之徒刑，即足
    以懲儆，並可達防衛社會之目的者，自非不可依客觀之犯行
    與主觀之惡性二者加以考量其情狀，是否有可憫恕之處，適
    用刑法第59條之規定酌量減輕其刑，期使個案裁判之量刑，
    能斟酌至當，符合比例原則。本件被告就所涉各次販賣第一
    級毒品犯行，得款金額均僅1000元，數量亦均僅0.2公克，
    顯見其販賣之數量及獲取之利益均非龐大，尚非惡性極重之
    大毒梟，倘予以宣告法定最低度之死刑或無期徒刑，仍嫌過
    重，難謂符合罪刑相當性及比例原則，更無從與大毒梟之惡
    行有所區隔，本院認縱科以販賣第一級毒品罪法定最低度刑
    即無期徒刑，猶嫌過重且失之苛酷，實有情輕法重失衡之情
    形，顯有可憫恕之事由，就被告如附表一編號一、二所示販
    賣第一級毒品部分之犯行，均依刑法第59條之規定酌予減輕
    其刑。至移送併辦部分（臺灣士林地方法院檢察署98年度偵
    字第1999號案）所指被告如附表一、二、三所示犯行，與檢
    察官起訴部分係屬同一事實，併此敘明。
三、原審關於被告吳俊宏如附表一、二、三所示犯行部分，以被
    告吳俊宏犯罪事證明確，予以論罪科刑，固非無見。惟查：
    （一）被告行為後，毒品危害防制條例第4條第1項、第2項
    有關販賣第一級毒品、第二級毒品之法定本刑等規定，業於
    98年5月20日修正公布，於本院裁判時業已施行，原審未及
    比較新舊法後予以適用，即有未洽；（二）查電話監聽譯文
    ，僅屬依據監聽錄音結果予以翻譯之文字，固具文書證據之
    外觀，但實際上仍應認監聽所得之錄音帶，始屬調查犯罪所
    得之證物，乃刑事訴訟法第165條之1第2項所稱之新科技證
    物，如其蒐證程序合法，且當事人已承認監聽錄音譯文之內
    容屬實，或對於該譯文內容並無爭執，而法院復已就該譯文
    依法踐行調查證據程序者，該監聽錄音之譯文即與播放錄音
    有同等價值，自有證據能力，不生須依同法第159條之5規定
    ，審認有無證據能力（參照最高法院97年度台上字第6667號
    判決意旨）。原審以卷附被告所持用行動電話門號00000000
    00號之通訊監察譯文，均經當事人於原審準備程序及審判期
    日中表示無意見並同意作為證據，乃依刑事訴訟法第159條
    之5規定，認該譯文有證據能力（見原判決第2頁），所為論
    述，已有未合；（三）按刑事訴訟法第159條第1項規定，被
    告以外之人於審判外之言詞或書面陳述，除法律有規定者外
    ，不得作為證據。故傳聞證據，原則上無證據能力，必須法
    律有除外規定者，始例外賦予證據能力。同法第159條之2規
    定，被告以外之人於檢察事務官、司法警察官或司法警察調
    查中所為之陳述，與審判中不符時，其先前之陳述具有較可
    信之特別情況，且為證明犯罪事實存否所必要者，得為證據
    ，即為前揭傳聞法則之除外規定之一。此例外情形，必其陳
    述「與審判中不符」，且符合「具有較可信之特別情況」及
    「為證明犯罪事實存否所必要者」，始有其適用。如證人在
    警詢之陳述，與審判中之證述相符時，即應逕以審判中之證
    詞為證據，該警詢之陳述即非證明犯罪事實存否所必要，無
    例外賦予證據能力之餘地，被告於原審及本院審理時，已爭
    執證人莊佳銘警詢時陳述之證據能力，核諸證人莊佳銘於警
    詢時之陳述（見97年度偵字第16122號偵查卷第91頁至第93
    頁），與其於原審審理時所證相符（見原審卷第92頁至第98
    頁），與刑事訴訟法第159條之2規定係以「與審判中不符時
    ，其先前之陳述具有較可信之特別情況，且為證明犯罪事實
    存否所必要者，得為證據」之要件不相符合，證人莊佳銘警
    詢之陳述即非證明犯罪事實存否所必要，無例外賦予證據能
    力之餘地，原審認證人莊佳銘於警詢中所為陳述有證據能力
    ，亦欠允當。被告否認犯罪而提起上訴，雖無理由，惟原判
    決關於被告如附表一、二、三所示犯行部分，既有上揭可議
    之處，自應由本院予以撤銷改判，另為適法之諭知。爰審酌
    被告正值青年，竟不事正當營生，不顧海洛因、安非他命流
    毒無窮，危害甚鉅，不惜以身試法，且其販賣毒品及轉讓毒
    品供他人施用，對人身有莫大戕害，危害國民身體健康及社
    會風氣，兼衡被告之素行、智識程度、犯罪動機、目的、犯
    後仍飾詞卸責等一切情狀，分別量處如附表一、二、三主文
    欄所示之刑，並定應執行刑，以資懲儆。至扣案之門號0000
    000000號行動電話1支（含SIM卡），係屬被告所有，業據被
    告於本院準備程序時供承在卷（見本院卷第28頁反面），且
    係被告供聯繫販賣海洛因、安非他命及轉讓海洛因所用之工
    具，應依毒品危害防制條例第19條第1項規定，分別於附表
    一、二、三各次犯行項下宣告沒收。未扣案之被告如附表一
    、二各次販毒所得（合計8500元），亦係被告所有犯販賣第
    一級毒品罪、販賣第二級毒品罪所得之財物，應依毒品危害
    防制條例第19條第1項規定宣告沒收，如全部或一部不能沒
    收時，以財產抵償之。至扣案之夾鍊袋130個，並無證據證
    明與被告前揭犯行有所關聯，又非違禁物，自難併予宣告沒
    收。又扣案之安非他命1包（驗餘淨重9.45公克），雖經臺
    北市政府警察局刑事鑑識中心以氣相層析/質譜分析法鑑驗
    結果，檢出第二級毒品安非他命、甲基安非他命、N,N-二甲
    基安非他命等成分，有臺北市政府警察局97年12月26日北市
    鑑毒字第298號鑑驗通知書在卷可憑（見97年度偵字第16122
    號卷第184頁），惟被告已供稱該等扣案毒品係供己施用之
    毒品，且被告於本案97年12月3日為警查獲後，所採集尿液
    經送驗結果，確呈安非他命類陽性反應，並經臺灣士林地方
    法院檢察署檢察官以被告施用第二級毒品安非他命為由，向
    臺灣士林地方法院聲請觀察勒戒，由臺灣士林地方法院以98
    年度毒聲字第18號裁定送勒戒處所觀察、勒戒，嗣經執行觀
    察、勒戒後，認無繼續施用毒品傾向，更經同署檢察官以98
    年度毒偵字第49號不起訴處分書為不起訴處分（不起訴處分
    書誤載查獲時間為97年12月30日）確定在案，有臺灣士林地
    方法院上開裁定、臺灣士林地方法院檢察署上揭不起訴處分
    書電腦列印本可考（見原審卷第25頁、本院更一審卷第81頁
    ），況該等扣案之第二級毒品安非他命，嗣又經同署檢察官
    以被告犯施用毒品罪所扣得之違禁物為由，向臺灣士林地方
    法院聲請單獨宣告沒收銷燬，由臺灣士林地方法院以98年度
    聲字第894號裁定沒收銷燬在案，有該裁定電腦列印本可稽
    （見本院卷第80頁），自應認所扣得安非他命1包（驗餘淨
    重9.45公克），係屬被告為施用毒品目的所持有，基於沒收
    從刑從屬於主刑宣告之原則，雖該第二級毒品屬違禁物，亦
    不於本案被告所犯販賣毒品或轉讓毒品罪項下併予宣告沒收
    或沒收銷燬之，附此敘明。
四、公訴意旨雖另認被告正值年輕，不思正途，多次販毒牟利，
    顯有犯罪習慣，而建請諭令被告刑前強制工作云云。然按保
    安處分係針對受處分人將來之危險性所為之處置，以達教化
    、治療之目的，為刑罰之補充制度。我國現行刑法採刑罰與
    保安處分雙軌制，係在維持行為責任之刑罰原則下，為協助
    行為人再社會化之功能，以及改善行為人潛在之危險性格，
    期能達成根治犯罪原因、預防犯罪之特別目的。是保安處分
    中之強制工作，旨在對嚴重職業性犯罪及欠缺正確工作觀念
    或無正常工作因而犯罪者，強制其從事勞動，學習一技之長
    及正確之謀生觀念，使其日後重返社會，能適應社會生活。
    又保安處分應受比例原則之規範，使保安處分之宣告，與行
    為人所為行為之嚴重性、行為人所表現之危險性及對於行為
    人未來行為之期待性相當之意旨而制定，而由法院視行為人
    之危險性格，決定應否令入勞動處所強制工作，以達預防之
    目的。依上開犯罪事實之認定，被告販賣毒品之次數、數量
    乃至獲利，均非重大，且犯罪手法單純，並無表現出危險性
    格而應以強制工作預防再犯之必要性，故認如主文第二項所
    示之刑已足以達成懲罰被告之目的，尚無諭知強制工作之必
    要，併此敘明。
貳、無罪部分：
一、公訴意旨略以：
  (一)被告吳俊宏基於意圖營利之犯意，於附表四所載時間、地點
    ，以附表四所載之價格，販賣第二級毒品安非他命予劉世偉
    。
  (二)被告吳俊宏又自97年8月中旬起至11月中旬止，在臺北市○
    ○區○○街89巷15號3樓之49住處樓下，分別八次無償轉讓
    第一級毒品海洛因各1小包予莊佳銘施用（即起訴書所載被
    告轉讓海洛因予莊佳銘十次犯行，扣除附表三所示二次轉讓
    海洛因予莊佳銘之犯行）。
    因認被告另涉犯修正前毒品危害防制條例第4條第2項之販賣
    第二級毒品罪嫌，及毒品危害防制條例第8條第1項之轉讓第
    一級毒品罪嫌云云。
二、按刑事訴訟法第308 條規定：「判決書應分別記載其裁判之
    主文與理由；有罪之判決並應記載犯罪事實，且得與理由合
    併記載。」，同法第310條第1款規定：「有罪之判決書，應
    於理由內分別情形記載左列事項：一、認定犯罪事實所憑之
    證據及其認定之理由。」，及同法第154條第2項規定：「犯
    罪事實應依證據認定之，無證據不得認定犯罪事實。」揆諸
    上開規定，刑事判決書應記載主文與理由，於有罪判決書方
    須記載犯罪事實，並於理由內記載認定犯罪事實所憑之證據
    及其認定之理由。所謂認定犯罪事實所憑之「證據」，即為
    該法第154條第2項規定之「應依證據認定之」之「證據」。
    職是，有罪判決書理由內所記載認定事實所憑之證據，即為
    經嚴格證明之證據，另外涉及僅須自由證明事項，即不限定
    有無證據能力之證據，及彈劾證人信用性可不具證據能力之
    彈劾證據。在無罪判決書內，因檢察官起訴之事實，法院審
    理結果，認為被告之犯罪不能證明，而為無罪之諭知，則被
    告並無檢察官所起訴之犯罪事實存在，既無刑事訴訟法第15
    4條第2項所規定「應依證據認定之」事實存在，因此，判決
    書僅須記載主文及理由，而理由內記載事項，為法院形成主
    文所由生之心證，其論斷僅要求與卷內所存在之證據資料相
    符，或其論斷與論理法則無違，通常均以卷內證據資料彈劾
    其他證據之不具信用性，無法證明檢察官起訴之事實存在，
    所使用之證據並不以具有證據能力之證據為限，是以本件被
    告既經本院認定犯罪不能證明，本判決即不再論述所援引有
    關證據之證據能力，合先敘明。
三、復按犯罪事實應依證據認定之，無證據不得認定犯罪事實，
    又不能證明被告犯罪者，應諭知無罪之判決，刑事訴訟法第
    154條第2項、第301條第1項分別定有明文。次按認定不利於
    被告之事實，須依積極證據，茍積極之證據本身存有瑕疵而
    不足為不利於被告事實之認定，即應為有利於被告之認定，
    更不必有何有利之證據，而此用以證明犯罪事實之證據，猶
    須於通常一般人均不至於有所懷疑，堪予確信其已臻真實者
    ，始得據以為有罪之認定，倘其證明尚未達到此一程度，而
    有合理性之懷疑存在，致使無從為有罪之確信時，即應為無
    罪之判決，此有最高法院82年度臺上字第163 號判決、76年
    臺上字第4986號、30年上字第816 號等判例意旨可資參照。
    而刑事訴訟法第161條已於91年2月8日修正公布，其第1項規
    定：檢察官就被告犯罪事實，應負舉證責任，並指出證明之
    方法，因此檢察官對於起訴之犯罪事實，應負提出證據及說
    服之實質舉證責任，倘所提出之證據，不足為被告有罪之積
    極證明，或其指出證明之方法，無從說服法院以形成被告有
    罪之心證，基於無罪推定之原則，自應為被告無罪判決之諭
    知，最高法院92年臺上字第128 號判例可資參照。又當事人
    得聲請法院調查證據，而法院為發見真實，亦得依職權調查
    證據，但限於維護公平正義或對被告之利益有重大關係之事
    項為限，修正刑事訴訟法第163條第1、2 項定有明文。故法
    院固得依職權調查證據，但並無蒐集證據之義務。蒐集證據
    乃檢察官或自訴人之職責，事實審法院應以調查證據為其主
    要職責，其調查之範圍，亦以審判中所存在之一切證據為限
    ，案內不存在之證據，即不得責令法院為發現真實，應依職
    權從各方面蒐集證據（最高法院91年度臺上字第5846號判決
    可資參照）。
四、檢察官認被告涉犯前揭販賣第二級毒品罪嫌、轉讓第一級毒
    品罪嫌，無非係以證人劉世偉、莊佳銘於警詢、偵查時之證
    述，及扣案之安非他命、夾鍊袋、行動電話，為其論據；訊
    據被告惟堅決否認有上開販賣第二級毒品、轉讓第一級毒品
    犯行，辯稱：伊並未販賣安非他命予劉世偉，亦未於上開時
    間轉讓海洛因予莊佳銘等語。
五、經查：
  (一)按施用毒品者，其所稱向某人購買之供述，須補強證據以擔
    保其供述之真實性。良以施用毒品者其供述之憑信性本不及
    於一般人，況施用毒品者其供出來源，因而破獲者，法律復
    規定得減輕其刑，其有為偵查機關誘導、或為邀輕典而為不
    實之陳述之可能，其供述之真實性自有合理之懷疑。施用毒
    品者關於其向某人購買毒品之供述，必須補強證據佐證，以
    擔保其供述之真實性，俾貫澈刑事訴訟無罪推定及嚴格證明
    之基本原則。又關於毒品施用者其所稱向某人購買毒品之供
    述，必須補強證據佐證，係指毒品購買者之供述縱使並無瑕
    疵，仍須補強證據佐證而言，以擔保其供述之真實性。該所
    謂補強證據，必須與施用毒品者關於相關毒品交易之供述，
    具有相當程度之關聯性，且足使一般人對於施用毒品者之供
    述無合理之懷疑存在，而得確信其為真實，始足當之（參照
    最高法院96年度台上字第1029號判決、同院97年度台上字第
    27 7號判決、同院100度年台上字第422號判決意旨）。查證
    人劉世偉於警詢時證稱：伊在朋友綽號「殺豬」臺北市○○
    區○○街住家內購買毒品安非他命，每次向綽號「殺豬」購
    買毒品重量約0.1公克至0.2公克，每次購買毒品安非他命價
    格新臺幣1000元云云（見97年度偵字第16122號卷第104頁）
    ，並未明確證述其向被告購買安非他命之時間，嗣於偵查時
    方供述其於附表四所示時、地向被告購買安非他命之情（見
    97年度偵字第16122號卷第117頁），證人劉世偉於原審審理
    時則改稱：伊並未向吳俊宏購買過毒品，伊係至被告家中施
    用毒品，因不好意思讓被告免費請毒品，就意思意思給錢，
    補貼被告買毒支出云云（見原審卷第138頁至第141頁），則
    證人劉世偉於警詢、偵查及原審審理時之證詞，就其是否有
    向被告購買安非他命乙節，反覆不一，差異甚大，遍觀全案
    卷，公訴人亦未能提出證人劉世偉與被告間之通訊監察譯文
    ，以供本院勾稽證人劉世偉於警詢、偵查時所述證詞之真實
    性，自無法憑證人劉世偉於警詢、偵查時之證詞，即遽認被
    告確有於附表四所示時、地販賣安非他命予劉世偉。
  (二)次查，證人莊佳銘雖於警詢時證稱：伊每次向綽號「殺豬」
    討毒品海洛因約0.5公克後，返家施用毒品云云（見97年度
    偵字第16122號卷第91頁），嗣於偵查時證稱：被告是無償
    提供海洛因給伊約十次，第一次是今年八月中旬，在他大龍
    街住處的樓下拿一小包海洛因給伊，最後一次是今年十一月
    中旬，中間有時候一個禮拜拿一次，有時候幾天拿一次，中
    間詳細跟他拿的時間伊忘記了云云（見97年度偵字第16122
    號卷第97頁），復於原審審理時，除經提示附表五編號七、
    八所示通訊監察譯文內容，而能明確證述被告如附表三所示
    二次轉讓海洛因犯行外，仍證稱：伊向被告拿過海洛因大約
    十次，正確時間不記得云云（見原審卷第95頁），則證人莊
    佳銘自警詢、偵查及原審審理時之證詞，除能依據通訊監察
    譯文內容，明確證述被告如附表三所示二次轉讓海洛因犯行
    外，對起訴書所載被告其餘轉讓海洛因八次之犯罪事實，所
    為證述均籠統含糊，公訴人亦未能就被告所涉其餘八次轉讓
    海洛因行為部分，提出證人莊佳銘與被告間之通訊監察譯文
    以供本院勾稽，自無法憑證人莊佳銘籠統之證詞，即遽認被
    告確有上揭公訴意旨所指轉讓海洛因予莊佳銘八次之行為。
  (三)至本案查獲被告時所扣之安非他命，固可證明其持有安非他
    命之犯行，惟亦不足以證明其有販賣安非他命予劉世偉之事
    實，而扣案之行動電話，充其量僅能證明被告如附表一、二
    、三所示犯行，且無證據證明扣案之夾鍊袋130個，與上揭
    公訴意旨所指犯行有所關聯。檢察官對於上開公訴意旨所指
    被告販賣第二級毒品、轉讓第一級毒品之犯罪事實，依其所
    提證人劉世偉、莊佳銘於警詢、偵查時之證述，及扣案之安
    非他命、夾鍊袋、行動電話，均不足為被告有罪之積極證明
    ，且無從說服本院以形成被告有罪之心證，揆諸前揭說明，
    基於無罪推定之原則，就此部分自應為被告無罪判決之諭知
    。原審未予詳查，就此部分遽為被告有罪之諭知，容有未洽
    ，被告提起上訴，執此指摘原判決不當，為有理由，自應由
    本院將原判決此部分撤銷，改諭知被告無罪之判決，以臻適
    法。
據上論斷，應依刑事訴訟法第369條第1項前段、第364條、第299
條第1項前段、第301條第1項，修正前毒品危害防制條例第4條第
1項、第2項，毒品危害防制條例第8條第1項、第19條第1項，刑
法第2條第1項、第11條前段、第59條、第51條第5款，判決如主
文。
本案經檢察官羅建勛到庭執行職務。
中    華    民    國   100    年    9     月    6     日
                  刑事第二十庭  審判長法  官  周盈文
                                      法  官  詹駿鴻
                                      法  官  林海祥
以上正本證明與原本無異。
如不服本判決，應於收受送達後10日內向本院提出上訴書狀，其
未敘述上訴之理由者並得於提起上訴後10日內向本院補提理由書
（均須按他造當事人之人數附繕本）「切勿逕送上級法院」。
                                      書記官  林敬傑
中    華    民    國   100    年    9     月    6     日
附錄：本案論罪科刑法條全文
修正前毒品危害防制條例第4 條
製造、運輸、販賣第一級毒品者，處死刑或無期徒刑；處無期徒
刑者，得併科新臺幣1 千萬元以下罰金。
製造、運輸、販賣第二級毒品者，處無期徒刑或7 年以上有期徒
刑，得併科新臺幣7 百萬元以下罰金。
毒品危害防制條例第8條
轉讓第一級毒品者，處 1 年以上 7 年以下有期徒刑，得併科新
臺幣 1 百萬元以下罰金。
轉讓第二級毒品者，處 6 月以上 5 年以下有期徒刑，得併科新
臺幣 70 萬 元以下罰金。
轉讓第三級毒品者，處 3 年以下有期徒刑，得併科新臺幣 30 萬
元以下罰金。
轉讓第四級毒品者，處 1 年以下有期徒刑，得併科新臺幣 10 萬
元以下罰金。
前四項之未遂犯罰之。
轉讓毒品達一定數量者，加重其刑至二分之一，其標準由行政院
定之。
附表一
┌─┬────┬────┬─────┬────┬────┬──────────┐
│編│交易對象│交易時間│交易地點  │交易金額│   罪 名│    主        文    │
│號│        │        │          │、標的及│        │                    │
│  │        │        │          │數量    │        │                    │
├─┼────┼────┼─────┼────┼────┼──────────┤
│一│張安平（│97年9月 │吳俊宏位於│1, 000元│修正前毒│吳俊宏販賣第一級毒品│
│  │吳俊宏使│26日    │臺北市大同│，第一級│品危害防│，處有期徒刑拾伍年貳│
│  │用093652│        │區○○街89│毒品海洛│制條例第│月，扣案之門號０九三│
│  │2774號行│        │巷15號3樓 │因0.2公 │4條第1項│0000000號行動│
│  │動電話與│        │之49住處  │克      │之販賣第│電話壹支（含SIM卡） │
│  │張安平持│        │          │        │一級毒品│，及未扣案販賣第一級│
│  │用之0989│        │          │        │罪      │毒品所得新臺幣壹仟元│
│  │044155號│        │          │        │        │均沒收。其中未扣案販│
│  │行動電話│        │          │        │        │賣第一級毒品所得部分│
│  │聯絡接洽│        │          │        │        │，如全部或一部不能沒│
│  │購毒事  │        │          │        │        │收時，以其財產抵償之│
│  │宜）    │        │          │        │        │。                  │
│  │        │        │          │        │        │                    │
│  │        │        │          │        │        │                    │
├─┼────┼────┼─────┼────┼────┼──────────┤
│二│張安平（│97年9月 │吳俊宏位於│1, 000元│修正前毒│吳俊宏販賣第一級毒品│
│  │吳俊宏使│27日    │臺北市大同│，第一級│品危害防│，處有期徒刑拾伍年貳│
│  │用093652│        │區○○街89│毒品海洛│制條例第│月，扣案之門號０九三│
│  │2774號行│        │巷15號3樓 │因0.2公 │4條第1項│0000000號行動│
│  │動電話與│        │之49住處  │克      │之販賣第│電話壹支（含SIM卡） │
│  │張安平持│        │          │        │一級毒品│，及未扣案販賣第一級│
│  │用之0989│        │          │        │罪      │毒品所得新臺幣壹仟元│
│  │044155號│        │          │        │        │均沒收。其中未扣案販│
│  │行動電話│        │          │        │        │賣第一級毒品所得部分│
│  │聯絡接洽│        │          │        │        │，如全部或一部不能沒│
│  │購毒事宜│        │          │        │        │收時，以其財產抵償之│
│  │）      │        │          │        │        │。                  │
└─┴────┴────┴─────┴────┴────┴──────────┘
附表二
┌─┬────┬────┬─────┬────┬────┬──────────┐
│編│交易對象│交易時間│交易地點  │交易金額│   罪 名│    主        文    │
│號│        │        │          │、標的及│        │                    │
│  │        │        │          │數量    │        │                    │
├─┼────┼────┼─────┼────┼────┼──────────┤
│一│何宜倫（│97年9月 │吳俊宏位於│2,500 元│修正前毒│吳俊宏販賣第二級毒品│
│  │吳俊宏使│26日11時│臺北市大同│，第二級│品危害防│，處有期徒刑柒年陸月│
│  │用093652│21分許  │區○○街89│毒品安非│制條例第│，扣案之門號０九三六│
│  │2774號行│        │巷15號3樓 │他命0.5 │4條第2項│五二二七七四號行動電│
│  │動電話與│        │之49住處樓│公克（俗│之販賣第│話壹支（含SIM卡）， │
│  │何宜倫持│        │梯間      │稱「半個│二級毒品│及未扣案販賣第二級毒│
│  │用之0938│        │          │」）    │罪      │品所得新臺幣貳仟伍佰│
│  │575793號│        │          │        │        │元均沒收。其中未扣案│
│  │行動電話│        │          │        │        │販賣第二級毒品所得部│
│  │聯絡接洽│        │          │        │        │分，如全部或一部不能│
│  │購毒事宜│        │          │        │        │沒收時，以其財產抵償│
│  │）      │        │          │        │        │之。                │
│  │        │        │          │        │        │                    │
│  │        │        │          │        │        │                    │
├─┼────┼────┼─────┼────┼────┼──────────┤
│二│何宜倫（│97年9月 │吳俊宏位於│1,000元 │修正前毒│吳俊宏販賣第二級毒品│
│  │吳俊宏使│28日晚間│臺北市大同│，第二級│品危害防│，處有期徒刑柒年陸月│
│  │用093652│10時53分│區○○街89│毒品安非│制條例第│，扣案之門號０九三六│
│  │2774號行│許      │巷15號3樓 │他命0.1 │4條第2項│五二二七七四號行動電│
│  │動電話與│        │之49住處樓│公克    │之販賣第│話壹支（含SIM卡）， │
│  │何宜倫持│        │下        │        │二級毒品│及未扣案販賣第二級毒│
│  │用之0938│        │          │        │罪      │品所得新臺幣壹仟元均│
│  │575793號│        │          │        │        │沒收。其中未扣案販  │
│  │行動電話│        │          │        │        │賣第二級毒品所得部分│
│  │聯絡接洽│        │          │        │        │，如全部或一部不能沒│
│  │購毒事宜│        │          │        │        │收時，以其財產抵償之│
│  │）      │        │          │        │        │。                  │
│  │        │        │          │        │        │                    │
│  │        │        │          │        │        │                    │
├─┼────┼────┼─────┼────┼────┼──────────┤
│三│何宜倫（│97年9月 │吳俊宏位於│2,000元 │修正前毒│吳俊宏販賣第二級毒品│
│  │吳俊宏使│29日下午│臺北市大同│，第二級│品危害防│，處有期徒刑柒年陸月│
│  │用093652│2時31分 │區○○街89│毒品安非│制條例第│，扣案之門號０九三六│
│  │2774號行│許      │巷15號3樓 │他命0.2 │4條第2項│五二二七七四號行動電│
│  │動電話與│        │之49住處樓│公克    │之販賣第│話壹支（含SIM卡）， │
│  │何宜倫持│        │下        │        │二級毒品│及未扣案販賣第二級毒│
│  │用之0938│        │          │        │罪      │品所得新臺幣貳仟元均│
│  │575793號│        │          │        │        │沒收。其中未扣案販賣│
│  │行動電話│        │          │        │        │第二級毒品所得部分，│
│  │聯絡接洽│        │          │        │        │如全部或一部不能沒收│
│  │購毒事宜│        │          │        │        │時，以其財產抵償之。│
│  │）      │        │          │        │        │                    │
│  │        │        │          │        │        │                    │
│  │        │        │          │        │        │                    │
├─┼────┼────┼─────┼────┼────┼──────────┤
│四│何宜倫（│97年10月│吳俊宏位於│1,000元 │修正前毒│吳俊宏販賣第二級毒品│
│  │吳俊宏使│19日晚間│臺北市大同│，第二級│品危害防│，處有期徒刑柒年陸月│
│  │用093652│10時44分│區○○街89│毒品安非│制條例第│，扣案之門號０九三六│
│  │2774號行│許      │巷15號3樓 │他命0.1 │4條第2項│五二二七七四號行動電│
│  │動電話與│        │之49住處樓│公克    │之販賣第│話壹支（含SIM卡）， │
│  │何宜倫持│        │下        │        │二級毒品│及未扣案販賣第二級毒│
│  │用之0938│        │          │        │罪      │品所得新臺幣壹仟元均│
│  │575793號│        │          │        │        │沒收。其中未扣案販賣│
│  │行動電話│        │          │        │        │第二級毒品所得部分，│
│  │聯絡接洽│        │          │        │        │如全部或一部不能沒收│
│  │購毒事宜│        │          │        │        │時，以其財產抵償之。│
│  │）      │        │          │        │        │                    │
│  │        │        │          │        │        │                    │
│  │        │        │          │        │        │                    │
└─┴────┴────┴─────┴────┴────┴──────────┘
附表三：
┌─┬────┬────┬─────┬────┬────┬──────────┐
│編│轉讓對象│轉讓時間│轉讓地點  │轉讓標的│ 罪 名  │    主        文    │
│號│        │        │          │及數量  │        │                    │
│  │        │        │          │        │        │                    │
├─┼────┼────┼─────┼────┼────┼──────────┤
│一│莊佳銘（│97年9月 │吳俊宏位於│第一級毒│毒品危害│吳俊宏轉讓第一級毒品│
│  │吳俊宏使│26日下午│臺北市大同│品海洛因│防制條例│，處有期徒刑壹年壹月│
│  │用093652│4時3分許│區○○街89│（並無證│第8條第1│，扣案之門號０九三六│
│  │2774號行│        │巷15號3樓 │據證明轉│項之轉讓│五二二七七四號行動電│
│  │動電話與│        │之49住處樓│讓數量達│第一級毒│話壹支（含SIM卡）沒 │
│  │莊佳銘持│        │下        │淨重五公│品罪    │收。                │
│  │用之0989│        │          │克以上）│        │                    │
│  │882152號│        │          │        │        │                    │
│  │行動電話│        │          │        │        │                    │
│  │聯絡接洽│        │          │        │        │                    │
│  │轉讓毒品│        │          │        │        │                    │
│  │事宜）  │        │          │        │        │                    │
│  │        │        │          │        │        │                    │
│  │        │        │          │        │        │                    │
├─┼────┼────┼─────┼────┼────┼──────────┤
│二│莊佳銘（│97年9月 │吳俊宏位於│第一級毒│毒品危害│吳俊宏轉讓第一級毒品│
│  │吳俊宏使│29日20時│臺北市大同│品海洛因│防制條例│，處有期徒刑壹年壹月│
│  │用093652│30分許  │區○○街89│（並無證│第8條第1│，扣案之門號０九三六│
│  │2774號行│        │巷15號3樓 │據證明轉│項之轉讓│五二二七七四號行動電│
│  │動電話與│        │之49住處樓│讓數量達│第一級毒│話壹支（含SIM卡）沒 │
│  │莊佳銘持│        │下        │淨重五公│品罪    │收。                │
│  │用之0989│        │          │克以上）│        │                    │
│  │882152號│        │          │        │        │                    │
│  │行動電話│        │          │        │        │                    │
│  │聯絡接洽│        │          │        │        │                    │
│  │轉讓毒品│        │          │        │        │                    │
│  │事宜）  │        │          │        │        │                    │
│  │        │        │          │        │        │                    │
└─┴────┴────┴─────┴────┴────┴──────────┘
附表四
┌─┬────┬─────┬───────┬──────┐
│編│販賣對象│ 犯罪時間 │   犯罪地點   │販賣數量（價│
│號│        │          │              │格：新臺幣）│
├─┼────┼─────┼───────┼──────┤
│一│劉世偉  │97年年中某│臺北市大同區大│第二級毒品安│
│  │        │日時      │龍街89巷15號3 │非他命0.2 公│
│  │        │          │樓之49吳俊宏居│克，價格1 千│
│  │        │          │處內          │元          │
│  │        │          │              │            │
│  │        │          │              │            │
├─┤        ├─────┤              ├──────┤
│二│        │97年9 月間│              │同上        │
│  │        │某日時    │              │            │
│  │        │          │              │            │
│  │        │          │              │            │
│  │        │          │              │            │
│  │        │          │              │            │
├─┤        ├─────┤              ├──────┤
│三│        │97年11月間│              │同上        │
│  │        │某日時    │              │            │
│  │        │          │              │            │
│  │        │          │              │            │
│  │        │          │              │            │
│  │        │          │              │            │
└─┴────┴─────┴───────┴──────┘
附表五：
┌─┬─────────────────────────────┐
│編│                     通話內容                             │
│號│                                                          │
├─┼─────────────────────────────┤
│一│1.時間97年9月26日10時34分：                               │
│  │「（何宜倫）: 有嗎？（吳俊宏）: 沒貨了，幹。 (何宜倫): 你 │
│  │昨天不是跟我講有嗎？（指毒品）（吳俊宏）: 我睡到現在，我趕│
│  │快去找。（指向上手購買毒品），不要吵我（何宜倫）: 現在1 個│
│  │多少？（吳俊宏）: 知道還要問。（何宜倫）: 好 。」         │
│  │2.時間97年9 月26日10時59分：                              │
│  │「（吳俊宏）: 你要拿1 個？ （何宜倫）:1 個多少錢？（吳俊宏│
│  │）: l 個5000元。（何宜倫）：喔。（吳俊宏）: 不然你拿半個？│
│  │（何宜倫）: 半個多少？（吳俊宏）: 半個2500元。（何宜倫）: │
│  │我等一下錢進來再跟你買。（吳俊宏）: 好。」                │
│  │3.時間97年9 月26日11時07分：                              │
│  │「（何宜倫）: 我下午錢才會進來。（吳俊宏）: 喔。（何宜倫）│
│  │: 你現在那裡有嗎？ (指毒品)（ 吳俊宏）: 有。（何宜倫）:可 │
│  │以先借我嗎？（吳俊宏）: 可以。（何宜倫）: 好。」          │
│  │4.時間97年9 月26日11時21 分：                             │
│  │「（何宜倫）: 在家裡嗎？（吳俊宏）: 我拿半個（指毒品）給妳│
│  │。（何宜倫）: 好，我上去嗎？（吳俊宏）: 在3 樓樓梯間。對，│
│  │你幾點會有錢？（何宜倫）: 下午3 點半以前就會有錢。（吳俊宏│
│  │）好。」                                                  │
│  │5.時間97年9月26日15時27分：                               │
│  │「（何宜倫）: 你在做什麼？（吳俊宏）: 我在家裡。（何宜倫）│
│  │: 我剛剛打電話給都沒人接。（吳俊宏）: 在茫。（何宜倫）: 你│
│  │現在有辦法出來，我在開車你要下來拿錢（指上揭購買毒品未付25│
│  │00元）。（吳俊宏）:好。」                                 │
├─┼─────────────────────────────┤
│二│時間97年9月28日22時53分：                                 │
│  │「（何宜倫）: 喂你東西出完了嗎？（指毒品賣完了嗎）（吳俊宏│
│  │): 還有一些。（何宜倫）: 有一些嗎？剩多少？（吳俊宏）: 剩 │
│  │大約1,000而已。（何宜倫）: 我想晚一點過去跟你拿（指購買毒 │
│  │品）（吳俊宏）: 一張。（何宜倫）: 對，你想出給別人？（吳俊│
│  │宏）: 沒有，要的話妳趕快來。（何宜倫）: 好現在過去（指交易│
│  │毒品）。」                                                │
├─┼─────────────────────────────┤
│三│1.時間97年9月29日14時03分：                               │
│  │「（何宜倫）: 現在有嗎？（指毒品安非他命）（吳俊宏）：有。│
│  │（何宜倫）：好嗎？（指毒品品質）（吳俊宏）: 不錯。（何宜倫│
│  │）跟昨天一樣嗎？（吳俊宏）：跟昨天不一樣。（何宜倫）: 我現│
│  │在要過去。（吳俊宏）: 你要拿多少？（何宜倫）: 2 張。（吳俊│
│  │宏）:好。」                                               │
│  │2.時間：97年9月29日14時31分：                             │
│  │「（何宜倫）: 到了。（吳俊宏）：好，我下去。」            │
├─┼─────────────────────────────┤
│四│時間97年10月19日22時44分                                  │
│  │「（何宜倫）: 喂，太少了！（指毒品）（吳俊宏）: 我晚一點再│
│  │拿給你。」                                                │
├─┼─────────────────────────────┤
│五│1.時間97年9月26日16時23分：                               │
│  │「（張安平）: 喂，先跟你拿1 張，我晚上下班就給你（指買毒品│
│  │）。（吳俊宏）: 好。來。」                                │
│  │2.時間97年9月26日19時54分：                               │
│  │「（吳俊宏）: 你錢哪時候要拿給我？（張安平）: 下班。（吳俊│
│  │宏）: 好。（指吳俊宏索討向他購買毒品欠款）」              │
│  │3.時間97年9 月26日20時8 分：                              │
│  │「（吳俊宏）:喂，阿KEN，你錢不用給我（指先前向吳俊宏購買毒│
│  │品的錢），你幫我女朋友剪頭髮。（張安平）: 好。 （吳俊宏）:│
│  │你從你公司帶染頭髮來我在雅格三重。（張安平）: 好。（吳俊宏│
│  │）: 這一條錢不用還我了。（張安平）: 好。」                │
│  │4.時間97年9 月26日21時29分：                              │
│  │「（吳俊宏）: 喂，我在後竹圍街，你把錢還給我（指先前購買毒│
│  │品的錢）。（張安平）: 好。」                              │
├─┼─────────────────────────────┤
│六│時間97年9月27日13時30分：                                 │
│  │「（吳俊宏）: 喂，你要哪多少？（指毒品）（張安平）: 1,000 │
│  │元，我30號全部給你。（吳俊宏）: 你不要欠我（指毒品欠款）。│
│  │（張安平）: 我30號一定有錢可以借支。（吳俊宏）: 我現在沒有│
│  │辦法給人欠。（張安平）: 給我方便。（吳俊宏）: 我給你方便過│
│  │。（張安平）: 我以後都跟你拿（指購買毒品）。（吳俊宏）: 你│
│  │有跟我拿沒有跟我拿不是一樣。（張安平）: 要等多久？（吳俊宏│
│  │）:差不多還要半小時。（張安平）: 好。」                   │
├─┼─────────────────────────────┤
│七│1.時間97年9月26日下午3 時44分：                           │
│  │「（莊佳銘）：喂，打電話你都沒接？（吳俊宏）：我在睡覺。（│
│  │莊佳銘）：我要打給你要怎麼樣。（吳俊宏）：什麼打電話要怎麼│
│  │樣？（莊佳銘）：我現在要打電話給你要怎麼樣，你方便嗎？（吳│
│  │俊宏）：有呀。（莊佳銘）：好，等一下再打電話給你。」      │
│  │2.時間97年9 月26日下午4 時3 分：                          │
│  │「（莊佳銘）：多用一些。（吳俊宏）：好。（莊佳銘）：我打電│
│  │話給你你馬上下來。（吳俊宏）：你在哪一邊？在臺北這一邊，還│
│  │是西藥房這一邊？（莊佳銘）：西藥房這一邊。（吳俊宏）：好。│
│  │」                                                        │
├─┼─────────────────────────────┤
│八│1.時間97年9月29日20時許：                                 │
│  │「（莊佳銘）：喂，你拿1,000 元給我（指購買毒品）。（吳俊宏│
│  │）：你哪時候要來？（莊佳銘）：半小時以內。（吳俊宏）：你快│
│  │一點不然你要到林森北路跟我拿。（莊佳銘）：你等我我馬上要出│
│  │發。（吳俊宏）：好（指約定購買毒品）。」                  │
│  │2.時間97年9月29日20時30分：                               │
│  │「（莊佳銘）：喂，殺豬你在哪裡？（吳俊宏）：我家樓下。（莊│
│  │佳銘）：你哪一邊？（吳俊宏）：西藥房這裡。（莊佳銘）：好。│
│  │」                                                        │
└─┴─────────────────────────────┘